【裁判字號】    99,審訴,1580
【裁判日期】    990727
【裁判案由】    偽造文書
【裁判全文】
臺灣高雄地方法院刑事判決          99年度審訴字第1580號
公  訴  人  臺灣高雄地方法院檢察署檢察官
被      告  甲○○
上列被告因偽造文書案件，經檢察官提起公訴（99年度偵字第97
25號），被告就被訴事實為有罪之陳述，經本院告知簡式審判程
序之旨，並聽取被告與公訴人之意見後，合議庭裁定由受命法官
獨任進行簡式審判程序，判決如下：
    主  文
甲○○共同犯行使偽造公文書罪，處有期徒刑壹年，緩刑年，
在國立高雄大學97年12月5 日高大人（在）字第0970073 號教職
員在職證明上偽造之「國立高雄大學印」、「黃英忠」之印文，
及在財政部高雄市國稅局96年度綜合所得稅各類所得資料清單上
偽造之「財政部高雄市國稅局苓雅稽徵所全功能櫃台專用章」之
印文各壹枚，均沒收。
    事  實
一、甲○○因其友人需錢孔急，透過友人與代辦信用貸款業者黃
    琮勝（檢察官另案提起公訴）取得聯繫後，均明知甲○○非
    國立高雄大學（下稱高雄大學）之員工，竟為貸得公教人員
    信用貸款，共同基於意圖為自己不法所有及偽造公印文、特
    種文書、偽造公文書及私文書，持向銀行申請貸款詐取財物
    之犯意聯絡，由甲○○交付身分證、駕照、戶口名簿、印章
    等必備身分證明文件予黃琮勝，再由姓名年籍不詳之成年人
    以不詳方式，偽造甲○○之國立高雄大學97年12月5 日高大
    人（在）字第0970073 號教職員在職證明之特種文書，其上
    蓋有偽造之「國立高雄大學印」公印文及校長「黃英忠」之
    印文各1 枚、97年11月高雄大學職員薪俸單之私文書、及財
    政部高雄市國稅局96年度綜合所得稅各類所得資料清單之公
    文書後，提供予甲○○。再由甲○○於97年12月18日前之某
    日，前往高雄市前鎮區○○○路56號合作金庫銀行前鎮分行
    （下稱合作金庫前鎮分行），在「貼心相貸－公教員工專案
    貸款」申請書兼個人資料表填載甲○○之基本資料，並填寫
    服務機關為高雄大學、服務年資為2 年，96年個人年收入為
    新臺幣（下同）48萬元等不實資料，連同上開偽造之文件持
    向承辦人員辦理貸款，致使合作金庫前鎮分行之承辦人員陷
    於錯誤，誤認甲○○符合資格，於97年12月18日核撥貸款60
    萬元，其中由黃琮勝抽成30萬元並預扣6 期月付金，甲○○
    實得24萬元，足生損害於高雄大學對於員工管理、財政部高
    雄市國稅局對稅捐稽徵所得資料及合作金庫前鎮分行對客戶
    信用評估之正確性。嗣因黃琮勝另案為警查獲，始循線查悉
    上情。
二、案經高雄大學、合作金庫前鎮分行訴由高雄市政府警察局移
    請臺灣高雄地方法院檢察署檢察官偵查起訴。
    理  由
一、本件被告甲○○所犯係死刑、無期徒刑、最輕本刑為3年以
    上有期徒刑以外之罪，其於準備程序中就被訴事實為有罪之
    陳述，經告知簡式審判程序之旨，並聽取公訴人及被告之意
    見後，本院依刑事訴訟法第273 條之1 第1 項之規定，合議
    庭裁定由受命法官進行簡式審判程序，合先敘明。
二、上開犯罪事實，業經被告於本院審理中坦承不諱，核與證人
    即共同被告黃琮勝於警詢時之供述、證人即被害人合作金庫
    前鎮分行放款經辦人員丙○○、高雄大學人事室秘書乙○○
    於警詢中之證述相符，並有臺灣高雄地方法院檢察署電話紀
    錄單、合作金庫銀行辦理「貼心相貸－公教員工專案貸款」
    申請書兼個人資料表貸款申請書、偽造之「高雄大學教職員
    證明」、「高雄大學職員薪俸單」、「財政部高雄市國稅局
    96 年 度綜合所得稅各類所得資料清單」各1 紙，足認被告
    之自白與事證相符，足堪採信。從而，本件事證明確，被告
    犯行，堪以認定，應依法論科。
三、經查，被告與黃琮勝等人共同偽造之財政部高雄市國稅局96
    年度綜合所得稅各類所得資料清單上，蓋用「財政部高雄市
    國稅局苓雅稽徵所全功能櫃台專用章」（詳警卷第33頁），
    客觀上足以產生該文書資料係掌理民眾財稅資料之公務員，
    基於職務所製作之文書，自應認屬刑法上之公文書。按高雄
    大學之教職員證明，係屬刑法第212 條之特種文書，其上除
    蓋用「國立高雄大學印」公印文外，另蓋用校長「黃英忠」
    印文，該印文僅係表示簽名章，乃表示職務之某人以明責任
    ，為刑法第217 條之印文；又按偽造公印文，刑法第218 條
    既有獨立處罰之規定，且較刑法第212 條之處罰為重，則於
    偽造刑法第212 條之文書同時偽造公印文，即難僅論以該條
    之罪，而置刑法第218 條處刑較重之罪於不問（司法院大
    法官會議釋字第82號意旨、最高法院90年度臺上字第7383號
    判決意旨參照）。核被告所為，係犯刑法第216 條、第210
    條、第212 條、第218 條第1 項、第211 條、第339 條第1
    項之行使偽造私文書、行使偽造特種文書、偽造公印文、行
    使偽造公文書、詐欺取財罪。被告與黃琮勝、某姓名年籍不
    詳之成年人，就上開犯行間，有犯意聯絡與行為分擔，均為
    共同正犯。被告與他人共同偽造財政部高雄市國稅局96年度
    綜合所得稅各類所得資料清單為公文書，起訴意旨認僅成立
    行使偽造私文書罪，尚有誤會，惟其起訴之基本社會事實同
    一，本院自應併予審究並依法變更起訴法條。被告偽造私文
    書、特種文書、公文書後持以行使，各該偽造之低度行為為
    行使之高度行為所吸收，均不另論罪。其行使偽造特種文書
    ，該文書上所偽造校長「黃英忠」之印文，係屬偽造特種文
    書行為之一部，不另構成偽造印文罪，惟偽造特種文書所同
    時偽造之「國立高雄大學」之公印文，因刑法第21 8條第1
    項偽造公印文罪較刑法第212 條偽造特種文書罪為重，不能
    認為偽造特種文書行為之一部。檢察官雖漏未就偽造公印文
    罪提起公訴，惟該部分與前述論罪科刑部分，具有想像競合
    之裁判上一罪關係，而為起訴效力所及，本院自得併為審理
    ，附此敘明。又被告甲○○所犯行使偽造私文書罪、行使偽
    造特種文書罪、偽造公印文罪、行使偽造公文書與詐欺取財
    罪等數罪間，係為達詐欺取財之目的下，在密接之時間內，
    同一地點提出申請貸款而觸犯不同罪名，侵害不同法益，在
    法律評價上應認係一行為而觸犯數罪名，為想像競合犯，依
    刑法第55條規定，從一重之行使偽造公文書罪論處。
四、爰審酌被告不思以正當管道辦理貸款，竟因友人需款孔急，
    即以上開之方式詐取貸款，所為實無足取，惟查被告未曾犯
    罪受有期徒刑以上刑之宣告，有臺灣高等法院被告前案紀錄
    表1 份在卷可憑，並念其犯後坦承犯行，態度良好及詐欺所
    得金額等一切情狀，量處如主文所示之刑，以資懲儆。又被
    告提出向合作金庫前鎮分行行使之國立高雄大學97年12月5
    日高大人（在）字第0970073 號教職員在職證明上偽造之「
    國立高雄大學印」及「黃英忠」之印文各1 枚，及在財政部
    高雄市國稅局96年度綜合所得稅各類所得資料清單上偽造之
    「財政部高雄市國稅局苓雅稽徵所櫃台專用章」印文1 枚，
    不問是否屬於被告所有，均應依刑法第219 條宣告沒收；至
    上開國立高雄大學教職員證明、職員薪俸單、財政部高雄市
    國稅局96年度綜合所得稅各類所得資料清單，業經被告持交
    合作金庫前鎮分行而行使之，已非屬被告所有，爰不另為沒
    收之諭知，附此敘明。末查，被告前未曾受有期徒刑之宣告
    ，此有台灣高等法院被告前案紀錄表足按，姑念其因一時失
    慮，偶罹刑典，於犯罪後業已清償全部詐得之金額，此有清
    償協議書1 份在卷可稽，經此偵審及刑之宣告，信無再犯之
    虞，故本院認前開有期徒刑之宣告，以暫不執行為適當，爰
    併予諭知緩刑3年，用啟自新。
據上論斷，應依刑事訴訟法第273 條之1 第1 項、第299 條第1
項前段、第300 條，刑法第28條、第210 條、第211 條、第212
條、第216 條、第218 條第1 項、第219 條、第339 條第1 項、
第55條、第74條第1 項第1 款，刑法施行法第1 條之1 ，判決如
主文。
本案經檢察官杜妍慧到庭執行職務。
中    華    民    國    99    年    7     月    27    日
                  刑事第十庭    法  官  李代昌
以上正本證明與原本無異。
如不服本判決應於收受本判決後10日內向本院提出上訴書狀，並
應敘述具體理由，如未敘述上訴理由者，應於上訴期間屆滿後20
日內補提理由書狀於本院（均須按他造當事人之人數附繕本）「
切勿逕送上級法院」。
中    華    民    國    99    年    7     月    27    日
                                書記官  黃振祐
附錄本案論罪科刑適用法條：
刑法第210條
偽造、變造私文書，足以生損害於公眾或他人者，處5 年以下有
期徒刑。
刑法第211條
偽造、變造公文書，足以生損害於公眾或他人者，處1 年以上7
年以下有期徒刑。
刑法第212條
偽造、變造護照、旅券、免許證、特許證及關於品行、能力服務
或其他相類之證書、介紹書，足以生損害於公眾或他人者，處1
年以下有期徒刑、拘役或3 百元以下罰金。
刑法第216條
行使第210條至第215條之文書者，依偽造、變造文書或登載不實
事項或使登載不實事項之規定處斷。
刑法第218 條
偽造公印或公印文者，處5 年以下有期徒刑。
盜用公印或公印文足以生損害於公眾或他人者，亦同。
刑法第339條
意圖為自己或第三人不法之所有，以詐術使人將本人或第三人之
物交付者，處5年以下有期徒刑、拘役或科或併科1千元以下罰金
。
以前項方法得財產上不法之利益或使第三人得之者，亦同。
前二項之未遂犯罰之。

司法院資訊處製作；財團法人民間司法改革基金會備份。
